臺灣臺中地方法院臺中簡易庭小額民事判決
                                   110年度中小字第2612號
原      告  旺旺友聯產物保險股份有限公司

法定代理人  劉自明  
訴訟代理人  凃福仁  
            林語彤  
上  一  人
複 代 理人  蕭亦茜  
被      告  蘇運浩  
上列當事人間損害賠償事件，於民國110年9月30日言詞辯論終結
，本院判決如下：
    主      文
被告應給付原告新臺幣壹萬參仟零肆拾壹元及自民國一一０年五
月二日起至清償日止，按年息百分之五計算之利息。
原告其餘之訴駁回。
訴訟費用新臺幣壹仟元由被告負擔新臺幣伍佰元，餘由原告負擔
。
本判決原告勝訴部分得假執行。
    事實及理由
一、原告起訴聲明請求被告給付新臺幣（下同）3萬4693 元及利
    息，後減縮後如後開原告聲明所示（見卷第114頁），依民
    事訴訟法第255條第1項第3款規定，應予准許。
二、原告主張：原告承保訴外人童宥憶即童珮玲所有車號000-00
    00號車（下稱系爭車輛）車體損失險，被告於民國108年4月
    10日17時10分許，駕駛車號0000-00號車，在臺中市○○區○○
    路0段000號國立勤益科技大學內，因未保持安全距離不慎碰
    撞停放在停車格熄火靜止之系爭車輛，致系爭車輛受損，系
    爭車輛經原告依保險契約修復，修理費用共新臺幣（下同）
    3萬4693元（工資2112元、烤漆1萬0411元、零件2萬2170元
    ），原告業依保險契約賠付完畢，零件部分扣除折舊後為1
    萬3559 元，加計工資2112元及烤漆1萬0411元，必要修理費
    用為2萬6082元，爰依保險法第53條、民法第191條之2規定
    ，請求被告賠償2萬6082元等語。並聲明：被告應給付原告2
    萬6082元及自起訴狀繕本送達翌日起至清償日止，按年息百
    分之5計算之利息。
三、被告則以：被告駕車直行在直行車道，童宥憶駕駛系爭車輛
    由地下室出口駛出進入車道，兩造應各負百分之50責任等語
    置辯，答辯聲明：駁回原告之訴。
四、得心證之理由：
  ㈠原告主張系爭車輛與被告駕駛車號0000-00號車於前揭時、地
    發生碰撞，致系爭車輛受有損害，其已依保險契約給付保險
    金3萬4693元等事實，業據其提出臺中市政府警察局太平分
    局坪林所查處非道路車禍當事人登記表影本、行照影本、估
    價單影本、統一發票影本、理賠計算書影本、賠償給付同 
    意書影本為證（見卷第21-33 頁），並有臺中市政府警察局
    太平分局函附道路交通事故資料影本附卷可稽（見卷第39-4
    6頁），復為被告所不爭執，自堪信為真實。按汽車、機車
    或其他非依軌道行駛之動力車輛，在使用中加損害於他人者
    ，駕駛人應賠償因此所生之損害。但於防止損害之發生，已
    盡相當之注意者，不在此限，民法第191條之2定有明文。本
    件被告駕駛汽車肇事致使系爭車輛受損，且其過失行為與系
    爭車輛受損有相當因果關係。被告駕駛汽車肇事過失毀損系
    爭車輛之事實，洵可認定為真正。
  ㈡按不法毀損他人之物者，被害人得請求賠償其物因毀損所減
    少之價額，民法第第196 條定有明文。物被毀損時，被害人
    除得依民法第196條請求賠償外，並不排除民法第213條至第
    215條之適用。依民法第196條請求賠償物被毀損所減少之價
    額，得以修復費用為估定之標準，但以必要者為限( 例如：
    修理材料以新品換舊品，應予折舊 )。被害人如能證明其物
    因毀損所減少之價額，超過必要之修復費用時，就其差額，
    仍得請求賠償（最高法院77年度第9 次民事庭會議決議(一)
    參照）。又不法毀損他人之物者，依民法第196 條規定，應
    向被害人賠償其物因毀損所滅少之價額，並非賠償修理其物
    所實際支出之修理費。故物被不法毀損後，僅須其物之價額
    減少，即須賠償其所減少之價額。至其物有無修理及其修理
    費有無實際支出，在所不問（最高法院72年度台上字第3792
    號判決參照）。依系爭車輛車損修理估價單（見卷第25-29
    頁），系爭車輛修理費用3萬4693元，其中零件部分2萬2170
    元，既係以新品換舊品，自應將零件折舊部分予以扣除。系
    爭車輛於107年4月出廠，有行車執照影本附卷可稽（見卷第
    23頁），依營利事業所得稅查核準則第95條第6項規定：「
    固定資產提列折舊採用定率遞減法者，以一年為計算單位，
    其使用期間未滿一年者，按實際使用之月數相當於全年之比
    例計算之，不滿一月者，以一月計」，系爭車輛自107年4月
    至本件損害發生之108年4月10日，使用之期間應以1年1月計
    ，其折舊扣除標準，依行政院所頒固定資產耐用年數表及固
    定資產折舊率表之規定，小型車之耐用年數為5 年，依定率
    遞減法，每年折舊369/1000，則更換零件費用2萬2170元依
    上開標準計算，扣除折舊額後為1萬3559元（如附表之計算
    式），加計工資2112元及烤漆1萬0411元，必要修理費用為2
    萬6082元（13559元＋2112元＋10411元＝26082元）。
  ㈢按損害之發生或擴大，被害人與有過失者，法院得減輕賠償
    金額，或免除之，民法第217條第1項定有明文。所謂被害人
    與有過失，只須其行為為損害之共同原因，且其過失行為並
    有助成損害之發生或擴大者，即屬相當（最高法院96年度台
    上字第2324號判決意旨參照）。證人童宥憶證稱：當時我開
    系爭車輛從地下室停車場出來準備左轉時，前方有台車速度
    比較快，我有停下來讓他先過，後面被告的車從左駛來速度
    比較慢，我還是等在該處要讓他通過，但是不知道被告為什
    麼開過來完全沒有剎車撞到我，被告撞到我後一直往前嚕，
    後又倒退，我被撞到的位置就是如警察相片的位置，我沒有
    再移動等語（見卷第122頁），被告陳稱：當時我沒有看到
    原告的車子出來，我是跟我同事的車子出去，證人是車頭出
    來，撞到時車頭整個保險桿掉下來，我當時應該是撞到證人
    車子的左車頭等語（見卷第123頁）。依現場相片所示，系
    爭車輛從地下室車道駛出左彎校園車道，車頭略呈左彎，並
    已進入車道達車道面寬約3分之1至2分之1間（見卷第42-43
    、83-87頁），原告主張系爭車輛當時停放在停車格熄火靜
    止云云，顯與事實不符。按汽車行駛至交岔路口，其行進、
    轉彎，應依下列規定：…二、行至無號誌或號誌故障而無交
    通指揮人員指揮之交岔路口，支線道車應暫停讓幹線道車先
    行。…七、轉彎車應讓直行車先行。」，道路交通安全規則
    第102條第1項第2、7款定有明文。本件肇事地點係在國立勤
    益科技大學校園車道，非屬供公眾通行之道路，非不得類推
    適用前揭道路交通安全規則。童宥憶駕駛系爭車輛從地下室
    停車場出來駛入車道左轉彎，本應禮讓直行車先行，詎其疏
    未注意等待直行車全數通過，貿然駛入車道，顯然違反前揭
    規定，侵犯被告直行車之路權，即有過失。又童宥憶貿然駛
    入車道所創造風險，不因其有暫停於路中，讓被告前方車輛
    先行通過，又暫停於路中欲讓被告車通過而得排除，即不能
    以此謂證人童宥憶並無過失。再者，童宥憶駕駛系爭車輛既
    已暫停讓被告前方車輛先行通過，被告駕車直行而來，若能
    保持注意車前狀況，應無碰撞系爭車輛之理。本院斟酌前揭
    事故發生過失情節，認本件被告及童宥憶應各負擔2分之1之
    責任，方屬公允。依此核算原告就系爭車輛得請求被告賠償
    之金額，經過失相抵後為1萬3041元（26082元×1/2＝13041元
    ）。
　㈣按「被保險人因保險人應負保險責任之損失發生，而對於第
    三人有損失賠償請求權者，保險人得於給付賠償金額後，代
    位行使被保險人對於第三人之請求權。但其所請求之數額，
    以不逾賠償金額為限」，保險法第53條第1 項規定甚明。原
    告承保系爭車輛之車體損失險，並已依約賠付童宥憶系爭車
    輛車損修理費3萬4693元，童宥憶對於被告之損害賠償請求
    權，於原告給付賠償金額之範圍，法定移轉予原告。是原告
    主張依保險代位及侵權行為之法律關係，請求被告損害賠償
    1萬3041元，核屬有據，應予准許，逾此部分之請求，為無
    理由。
　㈤末按「給付無確定期限者，債務人於債權人得請求給付時，
    經其催告而未為給付，自受催告時起，負遲延責任。其經債
    權人起訴而送達訴狀，或依督促程序送達支付命令，或為其
    他相類之行為者，與催告有同一之效力。」，「遲延之債務
    ，以支付金錢為標的者，債權人得請求依法定利率計算之遲
    延利息。但約定利率較高者，仍從其約定利率。」，民法第
    229條第2項、第233條第1項定有明文。原告所提民事起訴狀
    繕本於110 年5月1日送達被告（見卷第51頁），被告自受起
    訴狀送達時起負遲延責任，並應自翌日起加付法定遲延利息
    。
五、從而，原告本於保險代位及侵權行為之法律關係，請求被告
    給付1萬3041元及自起訴狀繕本送達翌日即110年5 月2日起
    至清償日止，按年息百分之5 計算之利息，為有理由，應予
    准許。逾此部分之請求，為無理由，應予駁回。並依民事訴
    訟法第436 條之19第1項規定，確定本件訴訟費用1000元（
    即第1審裁判費）由被告負擔500元，餘由原告負擔。
六、本件小額訴訟為被告敗訴判決，依民事訴訟法第436條之20
    規定，應依職權宣告假執行。
七、本件事證已臻明確，兩造其餘攻擊防禦之方法，核與判決之
    結果不生影響，無庸逐一論究，併此敘明。　　
八、據上論結，本件原告之訴為一部有理由，一部無理由，依民
    事訴訟法第79條、第436條之19第1 項、第436條之20，判決
    如主文。
中　　華　　民　　國　　110 　年　　10　　月　　21　　日
                  臺灣臺中地方法院臺中簡易庭
                                  法  官  熊祥雲
以上正本係照原本作成。
如不服本判決，應於送達後20日內，以判決違背法令為理由，向
本院提出上訴狀並表明上訴理由（上訴理由應表明一、原判決所
違背之法令及其具體內容；二、依訴訟資料可認為原判決有違背
法令之具體事實），如於本判決宣示後送達前提起上訴者，應於
判決送達後20日內補提上訴理由書（須附繕本）。如委任律師提
起上訴者，應一併繳納上訴審裁判費。
中　　華　　民　　國　　110 　年　　10　　月　　21　　日
                                  書記官  王麗麗
附表
折舊時間           金額
第1年折舊值        22,170×0.369=8,181
第1年折舊後價值    22,170-8,181=13,989
第2年折舊值        13,989×0.369×(1/12)=430
第2年折舊後價值    13,989-430=13,559